---
output: github_document
editor_options: 
  chunk_output_type: console
---

```{r setup, include=FALSE}
knitr::opts_chunk$set(
  echo = TRUE,
  collapse=TRUE
  # out.width='100%',
  # fig.path = "img/",
)
```

<!-- Este .md fue generado a partir del .Rmd homónimo. Edítese el .Rmd -->

# Datos para proyectos

La carpeta `data` contiene dos conjuntos de datos en tres formatos distintos (`.csv`, `.gpkg` y `.RDS` de R). Cada conjunto es descrito a continuación:

* `data/vivpersgeom_sf.*`. Un total de 850 variables, sobre viviendas, personas y geomorfología a nivel municipal. La mayoría de las variables se encuentran bajo columnas con encabezados explícitos. Agrupadas, las variables son los siguientes:

    ```{r}
    vivpersgeom_sf <- read.csv('data/vivpersgeom_sf.csv', check.names = F)
    ```


   * Códigos identificadores (6 columnas):
   
    ```{r}
    cat(colnames(vivpersgeom_sf)[1:6], sep = '\n')
    ```
   
   * Viviendas:
   
      * Características generales de las viviendas:
      
          * Tipo de vivienda:
   
          ```{r}
          cat(grep('Tipo de vivienda:', colnames(vivpersgeom_sf), value=T), sep = '\n')
          ```

          *  Condición de ocupación:
          
          ```{r}
          cat(grep('Condición de ocupación:', colnames(vivpersgeom_sf), value=T), sep = '\n')
          ```
          
          
          
          
   * Personas: 
   
   * Geomorfología: 

* `data/onamet_prec_anual_sf.*`. 