---
output: github_document
editor_options: 
  chunk_output_type: console
---

```{r setup, include=FALSE}
knitr::opts_chunk$set(
  echo = TRUE,
  collapse=TRUE
  # out.width='100%',
  # fig.path = "img/",
)
```

<!-- Este .md fue generado a partir del .Rmd homónimo. Edítese el .Rmd -->

# Datos para proyectos

La carpeta `data` contiene dos conjuntos de datos en tres formatos distintos (`.csv`, `.gpkg` y `.RDS` de R). Cada conjunto es descrito a continuación:

* `data/vivpersgeom_sf.*`. Un total de 850 variables, sobre viviendas, personas y geomorfología a nivel municipal. La mayoría de las variables se encuentran bajo columnas con encabezados explícitos. Agrupadas, las variables son los siguientes:

    ```{r}
    vivpersgeom_sf <- read.csv('data/vivpersgeom_sf.csv', check.names = F)
    ```


   * Códigos identificadores (6 columnas):
   
    ```{r}
    cat(colnames(vivpersgeom_sf)[1:6], sep = '\n')
    ```
   
   * Viviendas:
      
      * Tipo de vivienda:
  
      ```{r}
      cat(grep('Tipo de vivienda:', colnames(vivpersgeom_sf), value=T), sep = '\n')
      ```
  
      * Condición de ocupación:
      
      ```{r}
      cat(grep('Condición de ocupación:', colnames(vivpersgeom_sf), value=T), sep = '\n')
      ```
      
      * Material Construcción:
      
      ```{r}
      cat(grep('Material Construcción', colnames(vivpersgeom_sf), value=T), sep = '\n')
      ```
      
      * Tiene la vivienda cuarto de cocina:
      
      ```{r}
      cat(grep('Tiene la vivienda cuarto de coc', colnames(vivpersgeom_sf), value=T), sep = '\n')
      ```
      
      * Cantidad Cuartos tiene la vivienda:
      
      ```{r}
      cat(grep('Cantidad Cuartos tiene la viv:', colnames(vivpersgeom_sf), value=T), sep = '\n')
      ```
      
      * Cantidad Hogares en la vivienda:
      
      ```{r}
      cat(grep('Cantidad Hogares en la vivienda:', colnames(vivpersgeom_sf), value=T), sep = '\n')
      ```
      
      * Acceso a las viviendas del segmento:
      
      ```{r}
      cat(grep('Acceso a las viviendas del seg', colnames(vivpersgeom_sf), value=T), sep = '\n')
      ```
      
      * Estado de la mayoría de vías de acceso a viviendas del segmento:
      
      ```{r}
      cat(grep('Estado de la mayoría de vías', colnames(vivpersgeom_sf), value=T), sep = '\n')
      ```
  
      * Estado de la mayoría de vías de acceso a viviendas del segmento:
      
      ```{r}
      cat(grep('Principal medio de transporte', colnames(vivpersgeom_sf), value=T), sep = '\n')
      ```
  
      * Medio de transporte llega al segmento:
      
      ```{r}
      cat(grep('Medio de transporte llega al seg', colnames(vivpersgeom_sf), value=T), sep = '\n')
      ```

      * Hogares del segmento expuestos a:
      
      ```{r}
      cat(grep('Hogares del segmento expuestos a:', colnames(vivpersgeom_sf), value=T), sep = '\n')
      ```
      
      * Contaminación:
      
      ```{r}
      cat(grep('Contaminación:', colnames(vivpersgeom_sf), value=T), sep = '\n')
      ```
      
      * Ubicación viviendas del segmento:
      
      ```{r}
      cat(grep('Ubicación viviendas del segmento:', colnames(vivpersgeom_sf), value=T), sep = '\n')
      ```
      
      * Desastres que afectaron a hogares del segmento:
      
      ```{r}
      cat(grep('Desastres que afectaron a hogares', colnames(vivpersgeom_sf), value=T), sep = '\n')
      ```      
      
      * Centros de refugio de la defensa civil en este segmento:
      
      ```{r}
      cat(grep('Centros de refugio de la defensa civ', colnames(vivpersgeom_sf), value=T), sep = '\n')
      ```      
      
      
      
      
      
      
      
      


   * Personas: 
   
   * Geomorfología: 

* `data/onamet_prec_anual_sf.*`. 