---
output: github_document
editor_options: 
  chunk_output_type: console
---

```{r setup, include=FALSE}
knitr::opts_chunk$set(
  echo = TRUE,
  collapse=TRUE
  # out.width='100%',
  # fig.path = "img/",
)
```

<!-- Este .md fue generado a partir del .Rmd homónimo. Edítese el .Rmd -->

# Datos para proyectos

La carpeta `data` contiene dos conjuntos de datos en tres formatos distintos (`.csv`, `.gpkg` y `.RDS` de R). Cada conjunto es descrito a continuación:

* `data/vivpersgeom_sf.*`. Un total de 850 variables, sobre viviendas, personas y geomorfometría a nivel municipal. La mayoría de las variables se encuentran bajo columnas con encabezados explícitos. Agrupadas, las variables son los siguientes:

    ```{r}
    vivpersgeom_sf <- read.csv('data/vivpersgeom_sf.csv', check.names = F)
    columnas <- colnames(vivpersgeom_sf)
    ```


   * Códigos identificadores (6 columnas):
   
    ```{r}
    cat(columnas[1:5], sep = '\n')
    ```
   
   * Viviendas:
      
      * Tipo de vivienda:
  
      ```{r}
      cat(grep('Tipo de vivienda:', columnas, value=T), sep = '\n')
      ```
  
      * Condición de ocupación:
      
      ```{r}
      cat(grep('Condición de ocupación:', columnas, value=T), sep = '\n')
      ```
      
      * Material Construcción:
      
      ```{r}
      cat(grep('Material Construcción', columnas, value=T), sep = '\n')
      ```
      
      * Tiene la vivienda cuarto de cocina:
      
      ```{r}
      cat(grep('Tiene la vivienda cuarto de coc', columnas, value=T), sep = '\n')
      ```
      
      * Cantidad Cuartos tiene la vivienda:
      
      ```{r}
      cat(grep('Cantidad Cuartos tiene la viv', columnas, value=T), sep = '\n')
      ```
      
      * Cantidad Hogares en la vivienda:
      
      ```{r}
      cat(grep('Cantidad Hogares en la vivienda:', columnas, value=T), sep = '\n')
      ```
      
      * Acceso a las viviendas del segmento:
      
      ```{r}
      cat(grep('Acceso a las viviendas del seg', columnas, value=T), sep = '\n')
      ```
      
      * Estado de la mayoría de vías de acceso a viviendas del segmento:
      
      ```{r}
      cat(grep('Estado de la mayoría de vías', columnas, value=T), sep = '\n')
      ```
  
      * Principal medio de transporte utilizado por hogares del segmento:
      
      ```{r}
      cat(grep('Principal medio de transporte', columnas, value=T), sep = '\n')
      ```
  
      * Medio de transporte llega al segmento:
      
      ```{r}
      cat(grep('Medio de transporte llega al seg', columnas, value=T), sep = '\n')
      ```

      * Hogares del segmento expuestos a:
      
      ```{r}
      cat(grep('Hogares del segmento expuestos a:', columnas, value=T), sep = '\n')
      ```
      
      * Contaminación:
      
      ```{r}
      cat(grep('Contaminación:', columnas, value=T), sep = '\n')
      ```
      
      * Ubicación viviendas del segmento:
      
      ```{r}
      cat(grep('Ubicación viviendas del segmento:', columnas, value=T), sep = '\n')
      ```
      
      * Desastres que afectaron a hogares del segmento:
      
      ```{r}
      cat(grep('Desastres que afectaron a hogares', columnas, value=T), sep = '\n')
      ```      
      
      * Centros de refugio de la defensa civil en este segmento:
      
      ```{r}
      cat(grep('Centros de refugio de la defensa civ', columnas, value=T), sep = '\n')
      ```      
      
      * Distancia kms de viviendas del segmento hasta: Hospital más cercano:
      
      ```{r}
      cat(grep('Distancia kms.*Hospital más cercano:', columnas, value=T), sep = '\n')
      ```      
      
      * Distancia kms de viviendas del segmento hasta: Clinica o dispensario más cercano:
      
      ```{r}
      cat(grep('Distancia kms.*sario más cercano:', columnas, value=T), sep = '\n')
      ```      
      
      * Distancia kms de viviendas del segmento hasta: Liceo secundario más cercano:
      
      ```{r}
      cat(grep('Distancia kms.*dario más cercano:', columnas, value=T), sep = '\n')
      ```      

      * Distancia kms de viviendas del segmento hasta: Farmacia más cercana:
      
      ```{r}
      cat(grep('Distancia kms.*Farmacia más cercana:', columnas, value=T), sep = '\n')
      ```      

      * Distancia kms de viviendas del segmento hasta: Colmado o supermercado más cercano:
      
      ```{r}
      cat(grep('Distancia kms.*mercado más cercano:', columnas, value=T), sep = '\n')
      ```
      
   * Personas: 
   
      * Cuál es la relación o parentesco con la jefa o el jefe del hogar:
      
      ```{r}
      cat(grep('Cuál es la relación o parentesco', columnas, value=T), sep = '\n')
      ```      

      * Sexo y población total:
      
      ```{r}
      cat(grep('Sexo|Población total', columnas, value=T), sep = '\n')
      ```      

      * Edad en grupos (quinquenales 0, 1-4, .... 85 y más; decenales; grandes grupos):
      
      ```{r}
      cat(grep('^Edad en ', columnas, value=T), sep = '\n')
      ```      

      * Discapacidades:
      
      ```{r}
      cat(grep('^Dificultad', columnas, value=T), sep = '\n')
      ```      

      * Educación, instrucción:
      
      ```{r}
      cat(grep('^Sabe|^Asiste|^Nivel educativo', columnas, value=T), sep = '\n')
      ```      
   
      * Categoría Ocupacional:
      
      ```{r}
      cat(grep('Categoría Ocupacional', columnas, value=T), sep = '\n')
      ```      

      * Condición Actividad Económica:
      
      ```{r}
      cat(grep('Condición Actividad Económica: ', columnas, value=T), sep = '\n')
      ```
      
   * Geomorfometría:
   
    ```{r}
    cat(
      unique(
      gsub('_[0-9]*_pct.*$|_min.*$|_max.*$|_media.*$|_mediana.*$|_cuartil.*$|_desv.*$', '',
           columnas[min(grep('^aspect', columnas)):max(grep('^vrm', columnas))])),
      sep = '\n'
    )
    ```
    
    * Para una descripción de cada variable, consultar el *preprint* ["Data Descriptor: Geomorpho90m - Global high-resolution geomorphometry layers: empirical evaluation and accuracy assessment"](https://peerj.com/preprints/27595.pdf)
    
    * Todas las variables son cuantitativas, excepto `geom`, que se refiere a los "geomórfonos" (*geomorphons*). Por medio de estadística zonal, para cada municipio se obtuvieron los estadísticos descriptivos de las variables cuantitativas (valor mínimo, primer cuartil (25%), media, mediana, tercer cuartil (75%), valor máximo y desviación estándar). De los geomórfonos, al ser cualitativa, se obtuvieron los porcentajes ocupados por cada geomórfono en el municipio. 

* `data/onamet_prec_anual_sf.*`. Precipitación anual, desde 1979 hasta 2014, de las siguientes estaciones:

```{r}
onamet_prec_anual_sf <- read.csv('data/onamet_prec_anual_sf.csv', check.names = F, stringsAsFactors = F)
cat(onamet_prec_anual_sf$Estación, sep = '\n')
```
